臺灣高雄地方法院刑事判決　　　　　　　96年度訴字第2874號
公　訴　人　臺灣高雄地方法院檢察署檢察官
被　　　告　甲○○
　　　　　　　　　　現於臺灣高雄第二監獄（另案執行）
上列被告因違反毒品危害防制條例案件，經檢察官提起公訴（96
年度毒偵字第5706號），本院合議庭裁定由受命法官獨任進行簡
式審判程序，判決如下：
    主  文
甲○○施用第一級毒品，累犯，處有期徒刑壹年。扣案之第一級
毒品海洛因壹小包（驗後淨重零點零參伍公克），沒收銷毀之。
又施用第二級毒品，累犯，處有期徒刑玖月。應執行有期徒刑壹
年捌月，扣案之第一級毒品海洛因壹小包（驗後淨重零點零參伍
公克），沒收銷燬之。
    事  實
一、甲○○前於民國88年間因施用毒品案件，經本院裁定送觀察
    、勒戒後，認有繼續施用毒品之傾向，而再裁定令入戒治處
    所施以強制戒治，甫於90年3 月23日執行完畢；又於93年間
    因施用第一、二級毒品案件，經本院分別判處有期徒刑1 年
    、8 月，並定應執行刑1 年6 月確定，甫於95年3 月31日縮
    刑期滿執行完畢，猶不知悔改。竟仍於前述觀察勒戒、強制
    戒治執行完畢釋放後5 年內再因犯施用毒品罪而遭判刑後，
    復基於施用第一級毒品海洛因之犯意，自96年1 月中旬某日
    起至同年6 月19日上午10時20分止，在高雄縣鳳山市○○路
    某朋友住處，以將海洛因摻入香煙內點燃吸食之方式，每星
    期施用1 次之頻率，而施用第一級毒品海洛因多次。又另基
    於施用第二級毒品甲基安非他命之犯意，於96年6 月17日中
    午12時許，在上開鳳山市○○路朋友住處，以將甲基安非他
    命置入玻璃球燒烤之方式，而施用第二級毒品甲基安非他命
    1 次。嗣於96年6 月19日晚上8 時10分許，在高雄縣鳳山市
    ○○路「金鳳凰賓館」旁為警查獲，經警徵得其同意採集其
    尿液送檢驗，結果呈第一級毒品海洛因代謝後嗎啡之陽性反
    應以及第二級毒品甲基安非他命之陽性反應，方查知上情，
    並扣得海洛因1 包（毛重0.25公克，驗後淨重0.035 公克）
二、案經高雄縣政府警察局鳳山分局報告臺灣高雄地方法院檢察
    署檢察官偵查起訴。
    理  由
一、本件被告甲○○所犯為死刑、無期徒刑或最輕本刑為3 年以
    上有期徒刑以外之罪，其於準備程序中就被訴事實為有罪之
    陳述，經法官告知簡式審判程序之旨，並聽取公訴人及被告
    之意見後，依刑事訴訟法第273 條之1 第1 項規定，裁定由
    受命法官獨任進行簡式審判程序，合先敘明。
二、上揭事實，業據被告甲○○於本院審理中坦承不諱，且其於
    96年6 月19日所採驗之尿液，經送往臺灣檢驗科技股份有限
    公司以GC/MS 方法（氣相層析/ 質譜儀法）檢驗，結果確呈
    第一級毒品海洛因代謝後嗎啡之陽性反應以及第二級毒品甲
    基安非他命之陽性反應，此有該公司96年6 月29日濫用藥物
    尿液檢驗報告1 紙在卷可稽，足認被告上開自白確與事實相
    符，洵堪採為論罪科刑之依據。
三、按毒品危害防制條例於92年7 月9 日修正公布，自93年1 月
    9 日施行，其中第20條、第23條將施用毒品之刑事處遇程序
    ，區分為「初犯」及「5 年內再犯」、「5 年後再犯」，依
    其立法理由之說明：「初犯」，經觀察、勒戒或強制戒治後
    ，應為不起訴處分或不付審理之裁定；經觀察、勒戒或強制
    戒治執行完畢釋放後，「5 年內再犯」者，因其再犯率甚高
    ，原實施之觀察、勒戒及強制戒治既已無法收其實效，爰依
    法追訴或裁定交付審理。至於經觀察、勒戒或強制戒治執行
    完畢釋放後，「5 年後再犯」者，前所實施之觀察、勒戒或
    強制戒治已足以遮斷其施用毒品之毒癮，為期自新及協助其
    斷除毒癮，仍適用「初犯」規定，先經觀察、勒戒或強制戒
    治之程序。從而依修正後之規定，僅限於「初犯」及「5 年
    後再犯」二種情形，始應先經觀察、勒戒或強制戒治程序。
    倘被告於5 年內已再犯，經依法追訴處罰，縱其第3 次（或
    第3 次以上）再度施用毒品之時間，在初犯經觀察、勒戒或
    強制戒治執行完畢釋放5 年以後，已不合於「5 年後再犯」
    之規定，且因已於「5 年內再犯」，顯見其再犯率甚高，原
    實施觀察、勒戒或強制戒治，已無法收其實效，即應依該條
    例第10條處罰。（最高法院95年第7 次刑事庭會議決定意旨
    、95年度台非字第65號刑事判決意旨參照）。查本件被告於
    88年間因施用毒品案件，經本院裁定送觀察、勒戒後，認有
    繼續施用毒品之傾向，而再裁定令入戒治處所施以強制戒治
    ，甫於90年3 月23日執行完畢；又於93年間因施用第一、二
    級毒品案件，經本院分別判處有期徒刑1 年、8 月，並定應
    執行刑1 年6 月確定等情，有臺灣高等法院被告前案紀錄表
    1 份在卷可按，其於觀察勒戒、強制戒治執行完畢釋放後5
    年內有再犯施用毒品之情事，揆諸上揭說明，雖本次施用海
    洛因、甲基安非他命之犯行距初犯經觀察勒戒、強制戒治執
    行完畢釋放日已逾5 年，自應依法論罪科刑。是本件事證明
    確，被告犯行堪予認定。
四、按海洛因係屬毒品危害防制條例第2 條第2 項第1 款所稱之
    第一級毒品，甲基安非他命為同條例第2 條第2 項第2 款所
    稱之第二級毒品，依法均不得施用。核被告甲○○所為，係
    犯毒品危害防制條例第10條第1 項之施用第一級毒品罪及同
    條例第10條第2 項之施用第二級毒品罪。其持有海洛因及甲
    基安非他命後，進而施用，其持有海洛因及甲基安非他命之
    低度行為應被其施用之高度行為所吸收，均不另論罪。次按
    刑事法若干犯罪行為態樣，本質上原具有反覆、延續實行之
    特徵，立法時既予特別歸類，定為犯罪構成要件之行為要素
    ，則行為人基於概括之犯意，在密切接近之一定時、地持續
    實行之複次行為，倘依社會通念，於客觀上認為符合一個反
    覆、延續性之行為觀念者，於刑法評價上，即應僅成立一罪
    。學理上所稱「集合犯」即屬之（最高法院95年度台上字第
    1079號判決意旨參照）。由於毒品本具成癮性（毒品危害防
    制條例第2 條第1 項參照），施用者一經上癮，即難戒斷，
    在其主觀依賴毒品之心理下，須持續、密接施用毒品以解癮
    ，再犯率高，否則難以承受毒癮發作之痛苦，且施用次數、
    重量通常與施用毒品期間成正比，各次施用毒品之間隔愈趨
    密集，是施用毒品行為，本質上具有反覆實施之行為特性，
    依社會通念，客觀上符合一個反覆、延續性之行為觀念，依
    上開判決意旨，施用毒品應為「集合犯」甚明。查本件被告
    已於偵查中自承：平均約每星期施用1 次海洛因等語（詳96
    年度毒偵字第5706號卷第6 頁），因被告施用毒品之間隔甚
    短，顯係於密切接近之時間內多次施用毒品，主觀上已對毒
    品產生依賴，各次施用毒品應非分別起意，在評價上應依集
    合犯論以一罪。另被告所犯上開2 罪間，犯意各別，罪名互
    異，應予分論併罰。又本件被告前因施用第一、二級毒品案
    件，經本院分別判處有期徒刑1 年、8 月，並定應執行刑1
    年6 月確定，甫於95年3 月31日縮刑期滿執行完畢等情，有
    臺灣高等法院被告前案紀錄表1 份附卷可稽，其於前開有期
    徒刑執行完畢後5 年內，再故意犯本件有期徒刑以上之罪，
    為累犯，應依刑法第47條第1 項之規定加重其刑。爰審酌被
    告前已因施用毒品案件經觀察勒戒、強制戒治及法院判刑後
    ，本應徹底戒除毒癮，不料其仍繼續施用毒品，已如前述，
    且其於95年間甫因施用毒品案件，經本院判處有期徒刑6 月
    確定（與本件尚不構成累犯），猶不知戒絕，竟再犯本件施
    用毒品犯行，顯見其並無戒除毒害之決心，本不宜寬貸，惟
    念其犯後坦承犯行，且施用毒品乃自戕一己之身體健康，並
    具有病患性人格之特質，其行為本身對社會所造成之危害並
    非直接、鉅大等一切情狀，分別量處如主文所示之刑，並定
    其應執行刑，以資懲儆。
五、扣案之白粉1 包（毛重0.25公克），經送鑑驗結果，確含第
    一級毒品海洛因之成分（驗後淨重0.035 公克），有高雄市
    立凱旋醫院96年7 月2 日高市凱醫驗字第4373號濫用藥物成
    品檢驗鑑定書1 紙在卷可稽，爰依毒品危害防制條例第18條
    第1 項前段宣告沒收銷燬之，而其上之包裝袋應殘留有些微
    毒品，客觀上無法析離，應視同毒品併宣告沒收銷燬，至送
    驗耗損部分因已滅失，爰不另宣告沒收銷燬，附此敘明。
據上論斷，應依刑事訴訟法第273 條之1 第1 項、第284 條之1
、第299 條第1 項前段，毒品危害防制條例第10條第1 項、第2
項、第18條第1 項前段，刑法第11條前段、第47條第1 項、第51
條第5 款，判決如主文。
本案經檢察官乙○○到庭執行職務
中　　華　　民　　國　　96　　年　   8　　月　  16  　日
                  刑事第八庭  法  官　王俊彥
以上正本證明與原本無異。
如不服本判決應於收受本判決後10日內向本院提出上訴書狀，並
應敘述具體理由，如未敘述上訴理由者，應於上訴期間屆滿後20
日內補提理由書狀於本院（均須按他造當事人之人數附繕本）「
切勿逕送上級法院」。
中　　華　　民　　國　　96　　年　　8 　　月　　16　　日
                              書記官  鄭永媚
附錄本判決論罪之法條：
毒品危害防制條例第10條第1、2項
施用第一級毒品者，處6 月以上5 年以下有期徒刑。
施用第二級毒品者，處3 年以下有期徒刑。
